臺灣臺北地方法院民事判決　　　　　　 94年度重訴字第539號
原　　　告　甲○○○保險股份有限公司
法定代理人　丁○○
訴訟代理人　戊○○
被　　　告　乙○○
　　　　　　丙○○
　　　　　　己○○
上列當事人間請求清償借款事件，本院於民國九十四年十月十二
日言詞辯論終結，判決如下：
    主    文
被告乙○○、丙○○應連帶給付原告新臺幣肆佰柒拾陸萬壹仟伍
佰肆拾肆元，被告乙○○、己○○應連帶給付原告新臺幣貳佰零
肆萬貳仟壹佰捌拾元，及均自民國九十三年十月十五日起至清償
日止，按年息百分之七點八七五計算之利息，並均自民國九十三
年十一月十五日起至民國九十四年五月十四日止，按上開利率百
分之十，自民國九十四年五月十五日起至清償日止，按上開利率
百分之二十計算之違約金。
訴訟費用由被告乙○○、丙○○連帶負擔十分之七，其餘由被告
乙○○、己○○連帶負擔。
    事實及理由
壹、程序方面：
一、本件依兩造約定書第三十條、第二十三條之約定，合意以本
    院為第一審管轄法院，故本院有管轄權。
二、次按「訴狀送達後，原告不得將原訴變更或追加他訴。但有
    下列各款情形之一者，不在此限：‧‧‧三　擴張或減縮應
    受判決事項之聲明者。」民事訴訟法第二百五十五條第一項
    第三款定有明文。查本件原告甲○○○保險股份有限公司起
    訴時，原請求被告乙○○、丙○○及己○○等三人連帶給付
    新臺幣（下同）六百八十萬三千七百二十四元，及如主文第
    一項所示之利息與違約金，嗣於訴訟進行中，對各該被告分
    別減縮其請求為被告乙○○、丙○○應連帶給付原告四百七
    十六萬一千五百四十四元；被告乙○○、己○○應連帶給付
    原告二百零四萬二千一百八十元，及均如主文第一項所示之
    利息與違約金，核與本段首揭規定相符，應予准許。
貳、實體方面：
一、原告起訴主張：緣被告乙○○先後於民國85年6月13日、6月
    21日邀同被告丙○○為連帶保證人，分別簽立擔保放款借據
    向原告甲○○○保險股份有限公司借款二筆，借款金額各為
    新臺幣（下同）一百七十萬元（下稱系爭第一筆借款）、四
    百七十萬元（下稱系爭第二筆借款）。嗣被告乙○○又於86
    年11月21日邀同被告己○○為連帶保證人，再簽立借據向原
    告借款三百萬元（下稱系爭第三筆借款）。其中，系爭第一
    筆及第二筆借款約定之借款期限均為二十年，利息均按年息
    百分之九點一五計算；而系爭第三筆借款，亦約定借款期限
    為二十年，利息則自借款日起第一年內按年息百分之七點八
    七五固定計算，自屆滿一年之日起改按原告其他同種類貸款
    之本件抵押物所在地之地區利率機動計算（請求時為年息百
    分之七點八七五）。又上開三筆借款，均分為二百四十期，
    按月平均攤還本息，且均約定遲延履行時，除仍按上開各該
    利率計息外，逾期在六個月以內者，按上開利率百分之十，
    逾期在六個月以上者，按上開利率百分之二十加計違約金，
    如未依約清償，喪失期限利益，視同全部到期，且均合意以
    本院為第一審管轄法院。詎被告乙○○就系爭三筆借款，分
    別自87年1月14日、88年4月21日起即未依約繳付本息，喪失
    期限利益視同全部到期，經原告另案聲請拍賣本件借款抵押
    物取償（臺灣士林地方法院93年度執高字第5531號），系爭
    第一筆借款及第二筆借款尚欠本金四百七十六萬一千五百四
    十四元，系爭第三筆借款則尚欠本金二百零四萬二千一百八
    十元未獲清償；而被告丙○○、己○○分別為系爭三筆借款
    之連帶保證人，應負連帶清償責任。爰依消費借貸、連帶保
    證關係起訴請求，並聲明如主文所示。
二、被告乙○○方面：自認渠曾向原告借得系爭三筆借款，惟辯
    稱系爭三筆借款之利息及違約金太高，且系爭第一筆及第二
    筆借款之連帶保證人即被告丙○○，並未親自簽名，該二筆
    借款之擔保放款借據上丙○○之簽名，均係渠所代簽，被告
    丙○○既不知情，事前亦未得被告丙○○同意云云，並聲明
    駁回原告之訴。
三、被告丙○○方面：渠與被告乙○○以前是夫妻關係，但二人
    已於87年間離婚，並否認渠為系爭第一筆及第二筆借款之連
    帶保證人，其未在該二筆借款之擔保放款借據上簽名，其上
    所蓋用之印章，亦非渠之印章云云，並聲明駁回原告之訴。
四、被告己○○方面：對於原告主張伊為系爭第三筆借款之連帶
    保證人，並不爭執，惟辯稱原告係在被告乙○○未依約繳付
    本息之五年後，至92年12月才通知要扣伊薪水，如原告早一
    點通知，利息及違約金就不會這麼高云云，並聲明駁回原告
    之訴。
五、得心證之理由：
  (一)查本件原告起訴主張被告乙○○於85年間向原告借用系爭第
    一筆及第二筆借款，嗣又於86年間邀同被告己○○為連帶保
    證人，再向原告借用系爭第三筆借款，而系爭三筆借款，均
    有如前述利息及違約金之約定，且均約定如未依約清償，喪
    失期限利益，視同全部到期，然被告乙○○並未依約繳息，
    依兩造上開約定，喪失期限利益，全部借款債務均視為到期
    之事實，已據原告提出擔保放款借據二紙、借據一紙及約定
    書二份等件為證，且為被乙○○、己○○所不爭執，故上開
    原告主張之事實，自堪信為真實。
  (二)被告丙○○辯稱：伊沒有在契約上簽名，依與乙○○於87年
    離婚，伊不知道有借款的事情，房子也不是登記伊名字，伊
    不會去過問乙○○云云。惟證人徐鈴淑證稱：「（問：當初
    如何對保？）依照公司流程約時間，核對身分證，借款人及
    連帶保證人本人都有在場，請他們簽名。」、「問：是否都
    是借款人及連帶保證人親自簽名？（提示約定書及借據）是
    丙○○親自簽名，我在他們家裡，他們一樓是做生意開文具
    店。丙○○當時有在場，時間是被告乙○○告訴我那個時間
    她在。我確定是丙○○簽名。」、「（問：丙○○及乙○○
    的章是否用本人的印章蓋？）借款人要用印鑑章。保證人只
    要他本人的章就可以。」、「（問：你到現場，現場除了你
    還有誰在場？）我跟證人張麗華去對保。」等語，核與證人
    張麗華之證述：「（問：對保時丙○○是否在場？）有。」
    、「（問：為何認識被告？對保時在場？）我跟他們是鄰居
    ，乙○○要貸款，我是國泰業務員，我就跟上面報告，我們
    有約對保，證人徐鈴淑是我們主任，現在是課長要對保，我
    跟證人徐鈴淑約好就到丙○○家對保，丙○○也在。」等語
    互核一致相符，且證人徐淑玲、張麗華均證稱：不可能由乙○○代丙○○簽名，確定是丙○○簽名等語（本院卷94年9
    月5日筆錄第47頁反面、第48頁、第48頁反面參照），參以
    證人張麗華係被告乙○○、丙○○二人之鄰居，被告乙○○
    又是透過證人張麗華表示欲向原告貸款之意，證人張麗華乃
    偕同證人徐鈴淑前往對保，又對保為原告貸放款之重要程序
    ，必須由保證人在場親自簽名，證人張麗華、徐玲淑二人自
    無不知之理，故其二人對於是否為被告丙○○本人在借據及
    約定書上簽名，應無容許被告乙○○代被告丙○○簽名之可
    能，其二人之證言應堪採信。
  (三)被告丙○○雖一再否認曾在借據及約定書上簽名，惟並未能
    提出證據以實其說，又被告乙○○陳稱被告丙○○並未在借
    據及約定書上簽名蓋章，而係由其代簽，被告丙○○並不知
    情，亦未同意其代為簽名，所蓋用之印章亦非丙○○之印章
    云云。惟本件借據及約定書之簽立時間在86年6月間，被告
    乙○○與被告丙○○尚屬夫妻關係，其二人至87年1月始離
    婚，此二筆向原告之借款用於購買其居住之臺北縣汐止市○○路80之1號一、二樓，並設定最高限額抵押權，以其二人
    共同生活關係密切而論，被告丙○○焉有不知所住用之房屋
    之資金來源之理，參以被告乙○○當庭書寫「丙○○」之簽
    名三次，與系爭借據及約定書上「丙○○」之簽名互相比對
    （本院卷第五頁、第六頁及第二九頁參照），二者顯有不同
    ，故系爭借據及約定書上「丙○○」之簽名顯非被告乙○○
    所為，是被告丙○○、乙○○辯稱借據及約定書上「丙○○
    」之簽名並非丙○○所為，而係乙○○所為云云，並不可採
    。
  (四)綜上所述，系爭第一筆及第二筆借款之擔保放款借據及約定
    書上之丙○○之簽名及蓋章，應係被告丙○○本人所為之事
    實，應堪認定，被告丙○○就該二筆借款自應負連帶保證之
    責。
  (五)再按，消費借貸之借用人應於約定期限內，返還與借用物種
    類、品質、數量相同之物，民法第四百七十八條前段定有明
    文；又所謂連帶保證，係指保證人與主債務人就債務之履行
    ，對於債權人各負全部給付之責任者而言，是連帶保證債務
    之債權人得同時或先後向保證人為全部給付之請求。再按遲
    延之債務，以支付金錢為標的者，債權人得請求依法定利率
    計算之遲延利息。但約定利率較高者，仍從其約定利率；當
    事人得約定債務人於債務不履行時，應支付違約金，民法第
    二百三十三條第一項、第二百五十條第一項分別定有明文。
    查本件被告乙○○就系爭三筆借款未依約清償，喪失期限利
    益，視為全部到期。而被告丙○○、己○○二人既分別為系
    爭三筆借款之連帶保證人，即應負連帶給付之責，均已如前
    述，揆諸上開說明及規定，被告等自應負連帶清償責任。又
    系爭三筆債務既均已屆清償期，被告乙○○同意拍賣抵押物
    所得之價金按比例清償上開三筆債務，從而，原告依消費借
    貸及連帶保證之法律關係請求被告連帶給付如主文第一項所
    示之本金、利息與違約金，為有理由，應予准許。
、本件事證已臻明確，兩造其餘攻擊防禦方法，核與本件判決
    結果無影響，爰不逐一論駁，併此敘明。
肆、據上論結，本件原告之訴為有理由，依民事訴訟法第八十五
    條第一項但書，判決如主文。
中　　華　　民　　國　　94　　年　　10　　月　　26　　日
                      民事第六庭  法　官　楊晉佳
以上正本係照原本作成。
如不服本判決，應於送達後20日內依對造人數檢具繕本向本院提
出上訴狀上訴於臺灣高等法院。
中　　華　　民　　國　　94　　年　　10　　月　　26　　日
                                  書記官  朱俶伶
